【裁判字號】    89,上易,4714
【裁判日期】    900216
【裁判案由】    詐欺
【裁判全文】
臺灣高等法院刑事判決                  八十九年度上易字第四七一四號
    上  訴  人  臺灣桃園地方法院檢察署檢察官
    被      告  甲○○
右上訴人因被告詐欺案件，不服臺灣桃園地方法院八十九年度易緝字第一０五號中華
民國八十九年十月三十一日第一審判決（起訴案號：臺灣桃園地方法院檢察署八十五
年度偵字第六二七三、七一八二號），提起上訴，本院判決如左：
    主      文
原判決撤銷。
甲○○意圖為自己不法之所有，以詐術使人將本人之物交付，處有期徒刑肆月，如易
科罰金，以參佰元折算壹日。
    事      實
一、甲○○（曾犯業務過失致死罪，經法院判處有期徒刑十月緩刑二年，違反就業服
    務法經法院判處罰金新台幣四萬元）意圖為自己不法之所有，明知已無支付能力
    ，仍於八十四年七月十七日向設於台北縣泰山鄉○○路一四三巷六號丁○○○○
    限公司（負責人丙○○、廖文恭）詐購發電機一部，裝設於其所經營之桃園縣龍
    潭鄉萬歲可口餐廳，並交付發票人方惠菁（甲○○之妻）付款人新竹區中小企業
    銀行，支票號碼0000000號、0000000號、0000000號、發
    票日八十四年七月三十日、八十四年八月三十日、八十四年八月三十日面額新台
    幣（下同）四十萬元、四十萬元及十二萬元之空頭支票三張，抵付價款，得手後
    隨即於八十四年八月四日將詐購之上揭發電機連同萬歲可口餐廳以五百萬元價錢
    讓售予李茂行，所交付之上揭三紙支票，亦因拒絕往來（八十四年八月二十五日
    成拒絕往來戶）而退票，廖文恭始知受騙。
二、案經被害人丁○○○○限公司訴請台灣桃園地方法院檢察署檢察官偵查起訴。
    理      由
一、訊據被告甲○○固承認向告訴人丁○○○○限公司購買發電機一部，及所交付之
    票據無法兌現等情，惟否認有何詐欺情事，辯稱：因所經營之事業，擴充太快，
    導致資金週轉不靈，並非故意詐欺等語。惟查，被告甲○○自己名義之支票早已
    拒絕往來，故此次向告訴人購買發電機，乃簽發其妻方惠菁名義之支票抵付貨款
    ，而方惠菁名義之支票於八十四年七月十七日簽發後，於八十四年八月二十五日
    即被銀行列為拒絕往來等情，為被告所自承，並有支票及退票理由單各三紙可稽
    ，因此被告於向告訴人購買發電機時，事實上已無支付能力，另被告於購得發電
    機後，十八天亦即八十四年八月四日，隨即將發電機連同餐廳以五百萬元價錢出
    售予李茂行，此有甲○○與李茂行簽立之轉讓切結書可稽，而被告甲○○所得款
    項未用以清償發電機之價款，顯見被告自始即有意圖為自己不法所有之犯意，
    並於詐得發電機後，隨即出售變現，其詐欺犯行可以認定。
二、核被告甲○○所為係犯刑法第三百三十九條第一項之詐欺取財罪，原審未詳加審
    認，遽判被告無罪，難認允洽，公訴人執此理由上訴核有理由，自應由本院將原
    判決撤銷改判，爰審酌被告之素行，有事實欄所載之犯罪科刑情形（此有本院被
    告全國前案紀錄表可稽），犯罪之動機、目的、手段、詐欺財物價值九十二萬元
    ，犯罪後推諉犯行，迄今亦未賠償告訴人損害及其他一切情狀，量處有期徒刑四
    月，並諭知易科罰金之折算標準。
三、公訴意旨另以：被告甲○○基於概括犯意，並意圖為自己不法之所有，明知其財
    務狀況已陷於週轉不靈之窘境，且其所有支票帳戶已遭銀行列為拒絕往來戶，竟
    先於八十四年五月間，持崔文彬（另為不起訴處分）所有支票一紙（支票號碼：
    0000000號，付款人：新竹區中小企業銀行，發票日：八十四年十月三十
    日面額新台幣五十萬元），向乙○○購買ＰＵ波型鋼板但屆期支票不獲兌現，因
    認被告甲○○涉有詐欺罪嫌。訊據被告甲○○固坦承向告訴人乙○○購買物品，
    及所交付之票據無法兌現等情，惟矢口否認有何詐欺情事，辯稱：因所經營之事
    業，擴充太快，導致資金週轉不靈，並非故意詐欺等語。經查：（一）告訴人乙○○於原審陳稱：（問「被告當初跟你買東西你為何賣給他」），「他事業做的
    很大，我覺得很妥當賣他沒有問題」；（問「東西送到何處」），「蘆竹保齡球
    館」；（問「東西有蓋起來」），「有」（詳見原審八十九年八月二十五日訊問
    筆錄），由此可知被告向告訴人乙○○購買貨品時，告訴人經過評估被告之信用
    ，而願意販賣ＰＵ波形鋼板予被告興建蘆竹保齡球館，並且接受以第三人崔文彬
    名下支票作為支付之工具，顯非被告施用詐術，使告訴人乙○○陷於錯誤後販賣
    物品。此部分應屬債務不履行之民事糾葛，此外經查無其他證據足資證明被告蓄
    意詐欺告訴人乙○○，自不能證明被告犯罪，惟公訴意旨認此部分與前揭已論罪
    之部分，有連續犯裁判上一罪之關係，故不另為無罪之諭知。原審判決就此部分
    為無罪之諭知，檢察官循告訴人聲請上訴，並無理由，附此明。
據上論斷，應依刑事訴訟法第三百六十九條第一項前段、第三百六十四條、第二百九
十九條第一項前段、刑法第三百三十九條第一項、第四十一條第一項、罰金罰鍰提高
標準條例第一條前段、第二條，判決如主文。
本案經檢察官宋國業到庭執行職務。
中      華      民      國    九十      年      二      月     十六     日
                              臺灣高等法院刑事第八庭
                                  審判長法  官  蔡  秀  雄
                                        法  官  楊  炳  禎
                                        法  官  沈  宜  生
右正本證明與原本無異。
不得上訴。
                                        書記官  楊  翠  明
中      華      民      國    九十      年      二      月     二十     日
刑法第三百三十九條第一項
意圖為自己或第三人不法之所有，以詐術使人將本人或第三人之物交付者，處五年以
下有期徒刑、拘役或科或併科一千元以下罰金。


司法院資訊處製作；財團法人民間司法改革基金會備份。
